【裁判字號】    98,交抗,42
【裁判日期】    980316
【裁判案由】    聲明異議
【裁判全文】
臺灣高等法院臺南分院刑事裁定          98年度交抗字第42號
抗  告  人
即受處分人  甲○○
上列抗告人因違反道路交通管理處罰條例案件，不服臺灣臺南地
方法院中華民國98年1月13日所為裁定（ 97年度交聲字第1212號
），提起抗告，本院裁定如下：
    主  文
抗告駁回。
    理  由
一、本件抗告意旨略以：原裁定理由書四、經查(二)「異議人雖辯
    稱公路監理機關應於駕照逾期前以口頭或書面通知異議人換
    發駕照云云。惟按交通主管機關寄發之駕駛執照到期換照通
    知書係為便民性之服務措施，以提醒民眾換照日期，並非法
    定之必要程序，亦即駕照到期前之換發駕照並不須帶換照通
    知單至公路監理機關，即可換照。況駕駛執照上亦已載明駕
    駛執照之有效日期，駕駛人應自行注意駕駛執照有效期間並
    辦理換照，方不致影響個人權益。」然該程序事關人民財產
    之保護，不得以便民為由推託應作為之事，故與行政程序法
    第9條及同法第7條比例原則之規定有違。另依行政執行法第
    3 條規定：「行政執行，應依公平合理之原則，兼顧公共利
    益與人民權益之維護，以適當之方法為之，不得逾達成目的
    之必要限度。」經查駕駛執照上並無警語，亦無標註相關法
    規可供參考，逾期卻須繳納相當之罰款，與該法公平合理原
    則不符且亦未兼顧人民權益之維護。抗告人不服原裁定，依
    法提起抗告云云。
二、按汽車駕駛人，駕駛執照逾有效期間仍駕車，處一千八百元
    以上三千六百元以下罰鍰，並禁止其駕駛，且應扣繳其駕駛
    執照，道路交通管理處罰條例第22條第1項第7款、第2項分
    別定有明文。
三、經查：本件抗告人即受處分人甲○○騎乘ＪＴＢ－３９８號
    重型機車於民國 (下同)97 年7月23日20時零8分，在嘉義縣
    太保市○○○街38號前，因駕駛執照於97年2月25日到期未
    換發駕照仍駕車，經嘉義縣警察局保安隊當場攔停舉發，有
    嘉義縣警察局97年7月23日嘉縣警交字第L00000000號舉發違
    反道路交通管理事件通知單及交通部公路總局嘉義區監理所
    麻豆監理站97年10月30日麻監裁罰字第裁75－L00000000號
    違反道路交通管理事件裁決書各一紙在卷可稽，且抗告人對
    其違規之事實並不爭執，是抗告人上開違規行為，應足認定
    。
四、至抗告人雖以上揭情詞置辯，惟查：按交通主管機關寄發之
    駕駛執照到期換照通知書係為便民性之服務措施，以提醒民
    眾換照日期，並非法定之必要程序，亦即駕照到期前之換發
    駕照並不須帶換照通知單至公路監理機關，即可換照。況駕
    駛執照上亦已載明駕駛執照之有效日期，駕駛人應自行注意
    駕駛執照有效期間並辦理換照，方不致影響個人權益。抗告
    人之駕駛執照逾有效期間仍駕車之行為係違反行政法上之義
    務，處分機關對其為行政裁罰之處分，從形式上觀之，並無
    違反行政程序法第9條之規定及同法第7條比例原則之內函，
    亦與行政執行法第3條所規定之公平合理原則無所違背。
五、綜上所述， 移送機關依道路交通管理處罰條例第22條第1項
    第7款、第2項及違反道路交通管理事件統一裁罰基準表之相
    關內容之規定，以異議人逾越應到案期限60日以上，裁處異
    議人罰鍰三千六百元，並扣繳駕駛執照，並無違誤，原裁定
    以抗告人聲明異議為無理由，即無不當。抗告意旨指摘原裁
    定係不當，為無理由，應予駁回。
六、據上論結，應依道路交通案件處理辦法第26條，刑事訴訟法
    第412條，裁定如主文。
中    華    民    國    98    年     3    月    16    日
                  刑事第三庭    審判長法  官  陳義仲
                                      法  官  宋明中
                                      法  官  蔡勝雄
以上正本證明與原本無異。
不得再抗告。
                                      書記官  汪姿秀
中    華    民    國    98    年     3    月    16    日


司法院資訊處製作；財團法人民間司法改革基金會備份。
